最高法院刑事裁定　　　　　　　　　 110年度台抗字第1564號
抗　告　人　侯昀浩



上列抗告人因加重詐欺等罪案件，不服臺灣高等法院中華民國11
0年6月18日駁回其聲請再審之裁定（110年度聲再字第261號），
提起抗告，本院裁定如下：
    主  文
抗告駁回。
    理  由
一、本件原裁定以抗告人侯昀浩因加重詐欺等罪案件，經臺灣高
    等法院107 年度上訴字第2260號判決論處罪刑確定（下稱原
    確定判決），其對於原確定判決聲請再審意旨如原裁定所載
    。惟查：㈠聲請再審意旨所指應扣押抗告人之筆記型電腦資
    料，並聲請就此設備囑託鑑定或進行鑑識還原部分：原確定
    判決之案件所扣案之隨身碟內，存有磁卡讀寫程式及各式信
    用卡電子圖檔等電磁紀錄，有蒐證照片可稽，亦經原確定判
    決認與盜刷信用卡等犯罪有關等情，其論斷皆為事實審法院
    職權之適當行使，不悖於經驗法則及論理法則，並無違法或
    不當。故聲請再審意旨所指本案並無相關之電磁紀錄等資料
    存在云云，難謂可採。又為警在抗告人住處查扣之盜刷集團
    必備之相關設備、大量空白信用卡等物，經原確定判決認屬
    共同被告湯景允指述抗告人參與該案之補強證據之一外，原
    確定判決所憑同案被告黃子銘、被害人張游英華、劉淑禎之
    證詞，以及扣案之側錄器，俱為湯景允上開指述之補強證據
    ，並非單憑湯景允之指述，即為不利於抗告人之認定。至該
    案另經警扣得抗告人所有之筆記型電腦1 台，惟該筆記型電
    腦經執行檢察官發還抗告人，業經原審依職權調取臺灣士林
    地方檢察署108 年度執沒字第1935號卷核閱無訛。何況筆記
    型電腦亦可能僅作為傳輸該案相關電磁紀錄之工具，縱對扣
    案之筆記型電腦實施鑑定或以還原技術加以鑑識，本就無法
    回復原不存在之電磁紀錄，遑論原確定判決並未認定扣案之
    筆記型電腦為犯罪工具，自難認足以動搖原確定判決之結果
    。㈡聲請再審意旨所指抗告人之郵局帳戶明細，並無湯景允
    所稱每一、二日匯款或轉入新臺幣1,000 元之事證，以及聲
    請向郵局調取存款帳戶明細、監視器畫面部分：抗告人所提
    出其郵局帳戶於民國105年1月1日起至同年6月28日止之帳戶
    往來明細，而該案發生時間為105 年4、5月，上開明細即為
    抗告人於該期間之帳戶款項進出狀態，自無再依抗告人之聲
    請向郵局調取抗告人帳戶資料之必要。又依原確定判決理由
    ，已查核比對湯景允之帳戶資料，認有以「現金」、「存款
    機」存入之資料，即非以匯款入帳之方式為之等情，亦難認
    再審聲請人所指其帳戶資料，符合刑事訴訟法第420條第1項
    第6 款所規定新事實或新證據之要件。至抗告人復聲請調閱
    現金存入時存款機附近之監視器畫面。惟該案發生至今已相
    隔5 年之久，已無相關之監視錄影畫面留存可資調閱，亦難
    認足以動搖原確定判決之結果。㈢聲請再審意旨所指聲請將
    扣案之抗告人手機實施鑑定部分：抗告人於該案發生之際所
    使用之手機，是否為扣案之手機，已非無疑。又該案僅查獲
    抗告人、湯景允及黃子銘共同為詐欺取財等犯行，尚無法特
    定聲請再審意旨所稱「不詳之第三人」，且以現代電信通訊
    科技發達，聯繫管道及方式多樣，非僅利用行動電話互為通
    聯一途，就扣案手機之通聯紀錄實施鑑定、進行還原，實無
    法確認抗告人是否有與「不詳之第三人」聯繫，自難謂合於
    上開聲請再審規定之新證據要件。是聲請再審意旨所提出證
    據，單獨或與先前之證據綜合判斷，均難認足以動搖原確定
    判決之結果，而足為對抗告人有利認定之證據，核與聲請再
    審之要件不符，其聲請再審所舉之事由，為無理由，而予以
    駁回，經核於法尚無違誤。
二、刑事訴訟法第420條第1項第6 款所規定之新事實或新證據，
    係指判決確定前已存在或成立而未及調查斟酌，及判決確定
    後始存在或成立之事實、證據，依單獨或與先前之證據綜合
    判斷，可合理相信足以動搖原確定判決，使受有罪判決之人
    受無罪、免訴、免刑或輕於原判決所認罪名者而言。亦即該
    「新事實」、「新證據」，除須具備在判決確定前已存在或
    成立而未及調查斟酌，及判決確定後始存在或成立之「嶄新
    性」（或稱「新規性」、「未判斷資料性」）要件外，尚須
    單獨或與先前之證據綜合判斷，明顯具有使法院合理相信足
    以動搖原確定判決，而對受判決之人改為更有利判決之「顯
    著性」（或稱「可靠性」、「明確性」）特質，二者均屬不
    可或缺，倘若未具備上開「嶄新性」及「顯著性」要件，即
    不能據為聲請再審之原因。又對於有罪確定判決之救濟程序
    ，依刑事訴訟法規定有再審及非常上訴二種途徑，前者係為
    原確定判決認定事實錯誤而設立之救濟程序，與後者係為糾
    正原確定判決違背法令者有別，是倘所指摘者係關於原確定
    判決適用法律不當之情形，核屬非常上訴之範疇，並非聲請
    再審所得救濟。原裁定已就抗告人聲請再審意旨所主張再審
    事由，如何認未具備上開「顯著性」要件，即不能據為聲請
    再審之原因，已於理由內詳加剖析論述，核其論斷於法尚屬
    無違。而抗告意旨所指原確定判決採證認事違背證據法則云
    云，乃屬得否提起非常上訴之判決有無違背法令之問題，尚
    非本件再審程序所得審究。本件抗告意旨猶執上開聲請再審
    意旨所指證據，徒憑己見，認為係屬得據以聲請再審以推翻
    原確定判決之新證據，且指摘原確定判決採證違法，並據以
    請求撤銷原裁定，其抗告自難認為有理由，應予駁回。
據上論結，應依刑事訴訟法第412條，裁定如主文。
中    華    民    國   110    年    10    月    7     日
                  刑事第三庭審判長法  官  徐  昌  錦  
                                  法  官  林  恆  吉  
                                  法  官  江  翠  萍  
                                  法  官  侯  廷  昌  
                                  法  官  林  海  祥  
本件正本證明與原本無異
                                  書記官
中    華    民    國   110    年    10    月    12    日